【裁判字號】    99,消債聲,19
【裁判日期】    990830
【裁判案由】    聲請免責
【裁判全文】
臺灣嘉義地方法院民事裁定            99年度消債聲字第19號
聲  請  人  午○○
代  理  人  李昶欣律師
債  權  人  臺灣土地銀行股份有限公司
法定代理人  戌○○
債  權  人  上海商業儲蓄銀行股份有限公司
法定代理人  辛○○
代  理  人  曹  峸
債  權  人  台北富邦商業銀行股份有限公司
法定代理人  申○○
債  權  人  國泰世華商業銀行股份有限公司
法定代理人  丁○○
債  權  人  臺灣新光商業銀行股份有限公司
法定代理人  乙○○
代  理  人  壬○○
債  權  人  聯邦商業銀行股份有限公司
法定代理人  丙○○
代  理  人  子○○
債  權  人  甲○（台灣）商業銀行股份有限公司
法定代理人  癸○○
債  權  人  元大商業銀行股份有限公司
法定代理人  酉○○
代  理  人  未○○
債  權  人  玉山商業銀行股份有限公司
法定代理人  卯○○
代  理  人  戊○○
債  權  人  萬泰商業銀行股份有限公司
法定代理人  巳○○
債  權  人  中國信託商業銀行股份有限公司
法定代理人  寅○○○○
債  權  人  永豐商業銀行股份有限公司
法定代理人  庚○○
代  理  人  丑○○
債  權  人  己○(台灣)商業銀行股份有限公司
法定代理人  辰○○
上列當事人間聲請消費者債務清理事件，於本院裁定清算程序終
結後聲請免責，本院裁定如下：
    主  文
債務人午○○不免責。
    理  由
一、按債務人有下列各款情形之一者，法院應為不免責之裁定，
    但債務人證明經普通債權人全體同意者，不在此限：一、於
    七年內曾依破產法或本條例規定受免責；二、隱匿、毀損應
    屬清算財團之財產，或為其他不利於債權人之處分；三、捏
    造債務或承認不真實之債務；四、因浪費、賭博或其他投機
    行為，致財產顯然減少或負擔過重之債務，而生開始清算之
    原因；五、於清算聲請前一年內，已有清算之原因，而隱瞞
    其事實，使他人與之為交易致生損害；六、明知已有清算原
    因之事實，非基於本人之義務，而以特別利於債權人中之一
    人或數人為目的，提供擔保或消滅債務；七、隱匿、毀棄、
    偽造或變造帳簿或其他會計文件之全部或一部，致其財產之
    狀況不真確；八、故意於財產及收入狀況說明書為不實之記
    載，或有其他故意違反本條例所定義務之行為，消費者債務
    清理條例第134 條定有明文。而消費者債務清理制度並非在
    使債務人恣意消費所造成之債務，轉嫁予債權人負擔，債務
    人免責制度，應在鼓勵勤勞誠實之債務人，而非縱容債務人
    奢侈浪費，倘債務人於聲請清算前之相當期間內，利用信用
    金融之機會，恣意為非屬通常生活所需之鉅額消費或作奢侈
    性、浪費性之消費，而不在意日後履行返還之能力，反而算
    計消費者債務清理條例中之免責制度，濫用程序以規避其應
    負擔之償還責任，自與消費者債務清理條例之立法本旨有違
    。
二、經查：
（一）本件債務人聲請更生，前經本院於民國97年12月11日以97
      年度消債更字第151 號裁定開始更生程序，惟債務人提出
      之更生方案未能依消費者債務清理條例第60條之規定獲得
      視為債權人會議之可決，且經本院斟酌其提出之更生方案
      ，其條件客觀上亦難稱公允，而債務人之財產亦不敷清償
      清算程序之費用，而經本院於99年6 月3 日以99年度消債
      清字第16號裁定開始清算程序，並同時終止清算程序等情
      ，業經本院依職權核閱上開卷宗無訛。
（二）本件債權人匯豐（台灣）商業銀行股份有限公司、己○（
      台灣）銀行股份有限公司、國泰世華商業銀行股份有限公
      司、玉山商業銀行股份有限公司、台灣新光商業銀行股份
      有限公司、萬泰商業銀行股份有限公司、聯邦商業銀行股
      份有限公司、永豐商業銀行股份有限公司、元大商業銀行
      股份有限公司、台北富邦商業銀行股份有限公司、中國信
      託商業銀行股份有限公司均來函表示表示不同意債務人免
      責，上海商業儲蓄銀行股份有限公司台灣土地銀行股份有
      限公司則未表示同意與否，有各該債權人陳報狀在卷可稽
      。再依匯豐（台灣）商業銀行陳報債務人於債務協商前以
      現金卡密集且大額提領現金，有該銀行99年7 月7 日陳報
      狀附交易履歷在卷可稽；己○（台灣）商業銀行陳報債務
      人於93年起即以兩張信用卡進行多筆預借現金及專案借款
      如既有卡友靈利金12期、既有卡友即利金12期，往來期間
      雖曾大額清償89,838元、92,000元及286,237 元，惟清償
      後又再度大額提領等情，另有多筆旅遊娛樂、餘額代償等
      非必要性之奢侈消費，有該銀行99年7 月14日陳報狀附信
      用卡交易明細在卷可稽；國泰世華銀行陳報債務人於92年
      代償他行信用卡237,748 元後，又於該行大量預借現金及
      零利率分期（每期約1 至2 萬元），並於該行有期貨投資
      等顯然浪費、賭博或其他投機行為等情，有該銀行99年7
      月27日陳報狀附信用卡歷史消費明細表在卷可稽；玉山商
      業銀行陳報債務人消費紀錄除小額信用貸款外即為信用卡
      帳款，有該銀行99年7 月23日陳報狀附消費明細在卷可稽
      ；台灣新光商業銀行陳報債務人消費多屬預借現金，另有
      多筆娛樂如93年12月普洛超值美髮999 元、94年11月協泰
      旅行社11,500元及95年1 月雄師旅行社6,470 元等非通常
      生活消費乙節，有該銀行99年7 月28日陳報狀附消費帳單
      明細在卷可稽；萬泰商業銀行陳報債務人於91年2 月18日
      開始動用該行現金卡提領8 萬元後，往來期間數度清償，
      惟於93年4 月26日單日提領40萬元後即採循環式還款，有
      該行99年7 月29日函附現金卡交易明細在卷可稽；聯邦商
      業銀行陳報債務人於91年10月至94年2 月間預借現金7 次
      累計金額達945,000 元外，尚於92年8 月25日代償中國信
      託220,000 元，並申請現金卡使用，至96年11月10日欠款
      164,811 元等情，有該行99年7 月30日陳報狀附信用卡消
      費明細及現金卡現欠明細在卷可稽；永豐商業銀行陳報債
      務人消費均為投資期貨選擇權及證券預現交割，有該行99
      年7 月30日陳報狀附消費明細在卷可參：元大商業銀行陳
      報債務人信用卡消費多屬代償萬泰商業銀行之欠款及預借
      現金，於94年7 月11日預借20,000元、94年9 月借20,000
      元、94年11月借10,000元及95年2 月借100,000 元，現金
      卡；台北富邦商業銀行陳報債務人信用卡消費明細全為預
      借現金，有該行99年8 月3 日陳報狀附信用卡消費明細附
      卷可稽；中國信託商業銀行陳報債務人現金卡債務多為大
      額提領，93年2 月更一次提領14萬元，信用卡債務則除現
      金借款、大額預借現金如93年9 月一次提領18萬元、其他
      多次提領數萬元等外，尚有94年3 月25日協泰旅行社、小
      娘娘男女美容等非屬一般日常生活必須之消費等情，有該
      銀行99年8 月3 日陳報狀附信用卡及現金卡消費明細表等
      附卷可稽，參諸債務人所陳其於95年協商時每月薪資收入
      達62,614元，核與其提出財政部台灣省南區國稅局95、96
      年度綜合所得稅各類所得資料清單及97員工薪資明細表所
      示，平均每月薪資高達6 萬餘元相符（參見本院97年度消
      債更字第151 號案卷），則其於97年遭所任職之閎暉公司
      資遣前，每月薪資高達6 萬餘元，已足以供其日常生活開
      銷及扶養父母親之支出共27,348元，卻仍為上開大額預借
      現金、小額信用貸款、現金卡借款等過度消費之行為，顯
      然債務人對其逾越一般人日常生活之合理花費範圍之大量
      消費或連續性借款並無清償能力，且非但未撙節開銷，避
      免不必要花費降低負債，反而恣意高額密集預借現金，任
      令債務增加至難以負擔而終致不能清償，並陸續有高額投
      資期貨選擇權及證券預現交割等賭博及其他投機之行為，
      在在顯示債務人有過度享受、浪費奢侈、賭博或其他投機
      行為，以致需以債養債及擴張信用等奢靡行為，顯係因浪
      費、賭博或其他投機行為以致財產顯然減少或負擔過重之
      債務，而生開始清算之原因。況債務人於前開收入不敷支
      出需大額借款負擔大筆債務之際，卻未能竭力工作以尋求
      固定收入，自98年起多次轉職，至99年3 月起任職中強光
      電股份有限公司卻僅工作二個月即以工作時間過長及身體
      不適為由離職，目前無薪資、固定收入，難謂非以投機行
      為致財產減少。再者，債務人自清算程序開始即同時終止
      清算程序，債權人於此清算程序中並未獲得任何分配，徵
      以債務人為59年12月29日出生，現年40歲，堪稱正值壯年
      時期，其日後之生產力及經濟能力尚非無法期待，自無予
      以免責之必要。
三、綜上所述，債務人有消費者債務清理條例第134 條第4 款所
    規定不應免責情形，且債權人表示不同意免責，債務人無法
    證明其業經普通債權人全體之同意，自應予以不免責，爰裁
    定如主文。
中    華    民    國    99    年    8     月    30    日
              民事第二庭    法      官  柯月美
上為正本係照原本作成
如不服本裁定，應於裁定送達後10日內，以書狀向本院提出抗告
，並繳納抗告費新臺幣1 千元
中    華    民    國    99    年    8     月    30    日
                            書  記  官  黃怡禎

司法院資訊處製作；財團法人民間司法改革基金會備份。
